【裁判字號】    95,財管,42
【裁判日期】    950530
【裁判案由】    指定遺產管理人
【裁判全文】
臺灣士林地方法院民事裁定              95年度財管字第42號
聲  請  人  陽信商業銀行股份有限公司
法定代理人  丙○○
代  理  人  甲○○
聲請人聲請指定被繼承人乙○○遺產管理人事件，本院裁定如下
：
    主  文
選任丁○○（女、民國○○年○ 月○ 日生、身分證統一編號：Ｚ000
000000號）為被繼承人乙○○之遺產管理人。
准對被繼承人乙○○（男、民國○○年○ 月○ 日生、身分證統一編
號：Ｚ000000000號，生前住台北市○○區○○街223 號6 樓，民
國94年9 月1 日死亡）之大陸地區以外之繼承人為承認繼承之公
示催告。
被繼承人乙○○之大陸地區以外之繼承人，應自前項公示催告最
後登載新聞紙之日起捌月內承認繼承。上述期限屆滿，無繼承人
承認繼承時，被繼承人乙○○之遺產，於清償債權並交付遺贈物
後，如有剩餘即歸屬國庫。
    理  由
一、按先順序繼承人均拋棄其繼承權時，由次順序之繼承人繼承
    ，其次順序繼承人有無不明或第四順序之繼承人均拋棄其繼
    承權者，準用關於無人承認繼承之規定，民法第1176條第6
    項定有明文。次按繼承開始時，繼承人有無不明，而無親屬
    會議或親屬會議未於1 個月內選定遺產管理人者，利害關係
    人得聲請法院選任遺產管理人，並由法院依公示催告程序，
    定6 個月以上之期限，公告繼承人，命其於期限內承認繼承
    ，民法第1177條、第1178條第1 項、第2 項規定甚明。
二、本件聲請意旨略以：被繼承人乙○○（男、民國○○年○ 月○
    日生、身分證統一編號：Ｚ000000000號，生前住台北市○○
    區○○街223 號6 樓）於民國94年6 月14日向聲請人借款新
    台幣（下同）700 萬元，惟被繼承人乙○○於94年9 月1 日
    死亡時仍未獲清償，而其第1 、2 、3 順位繼承人均已拋棄
    繼承，又無親屬會議得為選定遺產管理人，致聲請人對被繼
    承人遺產無法行使權利，爰依民法第1178條規定，聲請鈞院
    指定被繼承人乙○○之遺產管理人等語。
三、經查：本件聲請人主張被繼承人乙○○生前曾向其借款700
    萬元，並與敏升國際企業有限公司、丁○○共同簽發同客之
    本票1 紙，惟被繼承人於94年9 月1 日死亡時仍未清償，而
    被繼承人死亡後其繼承人均已拋棄繼承，被繼承人並遺有坐
    落花蓮縣花蓮市○○段第1 之37地號、第1 之53地號土地、
    汽車2 輛、敏升國際企業有限公司、日常皮飾開發有限公司
    投資股份等財產之事實，已據聲請人提出本票、臺灣臺北地
    方院家事法庭北院錦家福94年度繼字第1305號、第1463號、
    第1656號及本院家事法庭士院鎮家真94年度繼字第1023號拋
    棄繼承准予備查通知函等件為證，且經本院依職權調取前開
    案卷核閱無誤，堪認為真正，則聲請人本於債權人身分聲請
    本院選任被繼承人遺產管理人即無不合。又本件被繼承人之
    配偶為丁○○雖已聲明拋棄繼承，惟其身為被繼承人配偶，
    對被繼承人生前財產及其債權、債務關係自較旁人清楚，其
    雖經本院通知未到庭表示意見，但丁○○亦為前開借款連帶
    債務人（本票發票人），有上揭本票所載可稽，則被繼承人
    遺產管理是否妥適﹖能否全部清償對聲請人之債務﹖將直接
    影響丁○○對聲請人所負前開債務之連帶清償責任，是本院
    認由丁○○任被繼承人之遺產管理人較為適宜，爰裁定如主
    文第1 項所示，併依法為承認繼承之公示催告。
中    華    民    國    95    年    5     月    30    日
                  家事法庭  法  官  詹朝傑
以上正本證明與原本無異。
如對本裁定抗告，應於裁定送達後10日內向本院提出抗告狀。
中    華    民    國    95    年    5     月    30    日
                            書記官  蔡永光


司法院資訊處製作；財團法人民間司法改革基金會備份。
